【裁判字號】    99,訴,3211
【裁判日期】    990930
【裁判案由】    清償債務
【裁判全文】
臺灣臺北地方法院民事判決              99年度訴字第3211號
原      告  甲○○
訴訟代理人  蘇漢祥律師
被      告  帝寶不動產仲介經紀有限公司
法定代理人  乙○○
被      告  丙○○
上列當事人間請求清償債務事件，本院於民國99年9月27日言詞
辯論終結，判決如下：
    主      文
被告應連帶給付原告新臺幣柒拾柒萬陸仟元，及自民國九十九年
九月二十七日起至清償日止，按年息百分之五計算之利息。
訴訟費用新臺幣捌仟肆佰捌拾元由被告連帶負擔。
本判決於原告以新臺幣貳拾陸萬元為被告供擔保後，得假執行。
    事實及理由
甲、程序方面：
一、按訴狀送達後，原告不得將原訴變更或追加他訴，但擴張或
    減縮應受判決事項之聲明者，不在此限，民事訴訟法第255
    條第1項第3款定有明文。經查，原告起訴時先位聲明：(一)被
    告應連帶給付原告新臺幣（下同）776,000元及自民國98年6
    月25日起至清償日止，按週年利率5％計算之利息；(二)並願
    供擔保請准宣告假執行。備位聲明則以：(一)被告丙○○應給
    付原告776,000元及自98年6月25日起至清償日止，按週年利
    率5％計算之利息；(二)並願供擔保，請准宣告假執行。嗣於9
    9年8月4日以民事更正狀變更先位聲明第一項為：被告應連
    帶給付原告776,000元及自本件訴訟狀繕本送達翌日起至清
    償日止，按週年利率5％計算之利息；變更備位聲明第一項
    為：被告丙○○應給付原告776,000元及自本件訴訟狀繕本
    送達翌日起至清償日止，按週年利率5％計算之利息。又於9
    9年9月27日審理期日中，將先位聲明第一項變更為：被告應
    連帶給付原告776,000元及自99年9月27日起至清償日止，按
    週年利率5％計算之利息；將備位聲明第一項變更為：被告
    丙○○應給付原告776,000元及自99年9月27日起至清償日止
    ，按週年利率5％計算之利息。經核其利息變更部份僅為聲
    明之減縮，揆諸前揭意旨，核無不可，應予准許。
二、被告經合法通知，均未於言詞辯論期日到場，核無民事訴訟
    法第386條所列各款情形，爰依原告之聲請，由其一造辯論
    而為判決。
乙、實體方面：
一、原告起訴主張：伊前於98年6月間，透過被告帝寶不動產仲
    介經紀有限公司（下稱帝寶公司）之經理即被告丙○○介紹
    ，稱訴外人詹欣莉所有之房屋可以價款380萬元購買後，丙
    ○○會介紹其他買主以438萬元購買該房屋，除伊得以獲利
    外，並以償還丙○○積欠伊之借款10餘萬元。伊不疑有詐，
    遂經由丙○○之介紹由伊與詹欣莉於98年6月25日簽立不動
    產買賣契約書（下稱系爭契約），購買詹欣莉所有坐落於臺
    北縣新店市○○路○段197巷3號2樓之建物及其所有地號新店
    市○○段495號，權利範圍為25／1,560之土地（下合稱系爭
    房地），價款380萬元，伊已於98年6月25日給付簽約款70萬
    元，並交付76,000元之服務費予丙○○。惟伊於98年7月20
    日至丙○○之加盟店查詢當地房價，經伊提示上揭買賣契約
    書後，店內經紀人察覺系爭房地價格高報，不符當地正常交
    易價格，且簽約、收款後丙○○即避不見面，亦無劉礎款所
    稱其他買主，顯見丙○○意圖詐騙伊，以不實之手法及謊言
    欺騙伊，致使伊陷於錯誤而簽訂合約。嗣伊與詹欣莉協商後
    ，發覺詹欣莉委託丙○○銷售之系爭房地價格僅有310萬元
    ，當伊於給付70萬元予詹欣莉後，丙○○即向詹欣莉索取以
    系爭房地高賣部分之二分之一即35萬元之差額費用，伊即向
    詹欣莉說明上揭不法行為，詹欣莉即與伊於98年7月24日簽
    立協議書解除系爭契約，詹欣莉並將收取之價金35萬元返還
    予伊。丙○○於執行仲介業務時身著21世紀仲介之服裝，並
    出示21世紀房屋之名片執行業務，劉礎款於執行仲介業務時
    並未出示系爭房地說明書予伊，且收取買賣差價高達35萬元
    ，已違反不動產經紀業管理條例第19條、第23條規定。伊已
    於98年8月5日委請蘇漢祥律師寄發存證信函通知丙○○及帝
    寶公司，催告渠等應於收受存證信函後3日內返還35萬元及
    76,000元，帝寶公司已於98年8月6日收受該函，惟迄今仍未
    償還。本件丙○○任職於帝寶公司擔任經理職務，於執行仲
    介業務時除未出示系爭房地說明書予伊外，且故意以上述不
    法行為向伊行使詐術，並收取系爭房地之價差高達70萬元，
    其行為已違反不動產經紀業管理條例第19條第1項及第23 條
    第1項規定，伊得依同條例第19條第2項、第26條第2項訴請
    被告等連帶給付原告776,000元。另伊亦得主張依民法第28
    條、第184條第1項前段、第2項前段規定訴請被告等連帶賠
    償上開款項。退步言之，縱認伊對帝寶公司之起訴無理由，
    伊仍依據不動產經紀業管理條例第19條、民法第184條第1項
    前段規定，訴請丙○○給付伊776,000元。綜上，爰依不動
    產經紀業管理條例第19條、第23條1項、第26條第2項、公司
    法第8條第2項、第23條第2項、民法第28條、184條第1項前
    段、第2項前段、第188條第1項前段規定，提起本件訴訟。
    並先位聲明：(一)如主文第一項所示；(二)並願供擔保，請准宣
    告假執行。備位聲明則以：(一)被告丙○○應給付原告776,00
    0元及自民國98年6月25日起至清償日止，按週年利率5％計
    算之利息；(二)並願供擔保，請准宣告假執行。
二、被告未於言詞辯論期日到場，亦未提出書狀作何聲明或陳述
    。
三、得心證之理由：
（一）按當事人對於他造主張之事實，於言詞辯論時不爭執者，
      視同自認。但因他項陳述可認為爭執者，不在此限。當事
      人對於他造主張之事實，已於相當時期受合法之通知，而
      於言詞辯論期日不到場，亦未提出準備書狀爭執者，準用
      第1項之規定。但不到場之當事人係依公示送達通知者，
      不在此限。民事訴訟法第280條第1、3項分別有明定。本
      件原告主張：被告丙○○以380萬價款仲介原告購買詹欣
      莉之系爭房地，並佯稱將介紹其他買主以438萬元購買系
      爭房地，使原告得以獲利，原告已給付簽約款70萬元，並
      給付76,000元服務費予丙○○，惟經原告查詢當地交易價
      格，發覺有高報之情事，且經原告探詢，詹欣莉委託丙○
      ○銷售價格僅310萬元，是丙○○意圖收取高額差價，以
      不實之手法詐欺原告，致使原告陷於錯誤簽訂合約並給付
      價款等情，已據原告提出斡旋承諾書、不動產買賣契約書
      、協議書、支票、律師存證信函等證物為憑，與原告所稱
      核屬相符。又被告非經公示送達已收受開庭通知及起訴狀
      繕本，未於言詞辯論到場陳述意見或提出書狀爭執，依上
      開規定視同自認，則原告之主張，自堪信為真實。
（二）按「經紀業或經紀人員不得收取差價或其他報酬，其經營
      仲介業務者，並應依實際成交價金或租金按中央主管機關
      規定之報酬標準計收。違反前項規定者，其已收取之差價
      或其他報酬，應於加計利息後加倍返還支付人。」不動產
      經紀業管理條例第19條定有明文。所謂差價，依同條例第
      4條第9款規定，係指實際買賣交易價格與委託銷售價格之
      差額。觀諸前揭「差價」之文義，並未限於賣方之委託銷
      售價格始有適用，是於買賣雙方與仲介業者間，均存有委
      託買賣之價格與實際銷售金額不同之情形，自不以賣方一
      方與仲介業者間之委託銷售價格為限。參以上開條例第19
      條之立法意旨，在於杜絕消費者因缺乏充份的市場資訊及
      健全的估價系統，而被收取超價報酬之情事發生，例如不
      動產經紀人員向買方不實哄抬售價，使買方願意提高委託
      購買價格，或向賣方不實壓低承買價格，使賣方願意降低
      委託銷售價格，以達從中賺取高額價差之道德風險。經查
      ，丙○○明知詹欣莉願以310萬元出賣系爭房地後，仍告
      知原告其承買價額為380萬元，致原告終以380萬元購得系
      爭不動產，而被告已從中賺取差價高達70萬元，另收取仲
      介報酬76,000元乙節，已如前述，揆諸前揭規定，原告自
      得請求被告將所收取差價於加計利息後加倍返還之。而原
      告僅於776,000元範圍內請求被告丙○○返還，自有理由
      。
（三）次按「經紀業因經紀人員執行仲介或代銷業務之故意或過
      失致交易當事人受損害者，該經紀業應與經紀人員負連帶
      賠償責任。」不動產經紀業管理條例第26條定有明文。查
      ，衡諸不動產經紀業者又多屬區域商圈經營，對於區域內
      之不動產概況均有深入之掌握，故仲介業者應竭盡所知向
      消費者誠實揭露足以影響購買意願之一切重要訊息，被告
      丙○○為被告帝寶公司之經紀人員，詎料，丙○○竟違背
      應盡之善良管理人義務，故意隱瞞系爭房地賣方之委託銷
      售金額，意圖取得高額差價，原告相當程度信賴丙○○之
      報價未另行自行詢價，則被告帝寶公司及丙○○自屬可歸
      責。從而，原告依上開不動產經紀業管理條例第26條第2
      項之規定，自得連帶請求被告帝寶公司與丙○○連帶賠償
      其損害。
（四）又原告就被告丙○○及帝寶公司之請求係依不動產經紀業
      管理條例第19條第2項、第26條第2項或依民法第28條、第
      184條第1項前段、第2項前段、第188條第1項前段訴請被
      告連帶損害賠償，可認係選擇合併，本院認原告主張之不
      動產經紀業管理條例第19條第2項、第26條第2項既經准許
      ，民法第28條、第184條第1項前段、第2項前段、第188條
      第1項前段規定即無庸再贅為審酌，附此敘明。
四、綜上，本件原告主張被告違反不動產經紀業管理條例第19條
    第1項之規定收取差價70萬元及仲介報酬76,000元之事實，
    為可採。從而，原告依同條第2項之規定、及同條例第26條
    第2項規定，請求被告連帶給付776,000元及自99年9月27日
    起至清償日止，按年息5％計算之利息，即屬有據，為有理
    由，應予准許。
五、假執行之宣告：本判決第一項，原告陳明願供擔保，聲請宣
    告假執行，核無不合，爰酌定相當擔保金額准許之。
六、本件訴訟費用，確定如主文第2項所示之金額。
七、訴訟費用負擔之依據：民事訴訟法第85條第2項。
中    華    民    國    99    年    9     月    30    日
                  民事第七庭    法  官  黃柄縉
以上正本係照原本作成
如對本判決上訴，須於判決送達後20日內向本院提出上訴狀。如
委任律師提起上訴者，應一併繳納上訴審裁判費。
中    華    民    國    99    年    9     月    30    日
                                書記官  洪仕萱

司法院資訊處製作；財團法人民間司法改革基金會備份。
